---
title: "Plasmido-Fago-Bacteria"
author: "Pedro, Frank y Samuel"
date: "2023-01-09"
output:
  html_document: default
  pdf_document: default
---

```{r setup, include=FALSE}
knitr::opts_chunk$set(echo = TRUE)
```


```{r}
library(deSolve)
```

###PRIMER PRUEBA


```{r}
BacFa <- function(t, state, parameters) {
with(as.list(c(state, parameters)), { 
       dB1<- nu*B1 - beta*B1*F1 - mu*B1
       dB2<- nu*B2 + beta*(1 - d)*B1*F1 - gama*B2*F2 - mu*B2
       dB3<- nu*B3 + gama*(1 - e)*B2*F2 - epsilon*B3*F3 - mu*B3
       dBn<- epsilon*B3*F3
       dF1<- sigma*(1 - g)*B1*F1 - sigma*g*B1*F1
       dF2<- delta*(1 - h)*B2*F2 - delta*h*B2*F2 + sigma*g*B1*F1
       dF3<- lamda*(1 - l)*B3*F3 - lamda*l*B3*F3 + delta*h*B2*F2
       dFn<- lamda*B3*F3
        list(c(dB1, dB2, dB3, dBn, dF1, dF2, dF3, dFn))
      })
}
```

```{r}
parsB <- c(nu=72/1, mu=72/1, beta= 72/5, gama = 72/5, epsilon= 72/5, sigma=72/5, delta= 72/5, lamda= 72/5, d=.05, e=.05, g=.05, h=.05, l=.05)  
condiciones_inicialesB <- c(B1 =1000, B2=1000, B3=1000 , Bn=100, F1=50 , F2=50 , F3=50 , Fn=10 )
tiempoB <- seq(0, 2, by = 0.001)
outB <- ode(condiciones_inicialesB, tiempoB, BacFa, parsB) 
matplot(outB[ , 1], outB[ , 2:4], type = "l", xlab = "tiempo", ylab = "Población",
main = "BacFa", lwd = 2)
legend("topright", c("B1", "B2", "B3","Bn","F1", "F2", "F3","Fn"), col = 1:3,lty=1:3,cex=0.5)
```



####SEGUNDA PRUEBA

```{r}
BacFaPla <- function(t, state, parameters) {
with(as.list(c(state, parameters)), { 
       dBsc <- beta*Bc1b + theta*Bc2b + rho*Bc3b - epsilon*Bsc*Bc1b - gama*Bsc*Bc2b - kappa*Bsc*Bc3b
       dBc1a<- epsilon*Bsc*Bc1b - alfa*Bc1a
       dBc1b<- alfa*Bc1a - beta*Bc1b
       dBc2a<- gama*Bsc*Bc2b - delta*Bc2a
       dBc2b<- delta*Bc2a - theta*Bc2b
       dBc3a<- kappa*Bsc*Bc3b - lamda*Bc3a
       dBc3b<- lamda*Bc3a - rho*Bc3b
        list(c(dBsc, dBc1a, dBc1b, dBc2a, dBc2b, dBc3a, dBc3b))
      })
}
```

Variables

Bsc = Bacteria sin capsula

Bc1a = Bacteria reciente con capsula 1 

Bc1b = Bacteria con capsula 1 generadora de plasmidos

Bc2a = Bacteria reciente con capsula 2

Bc2b = Bacteria con capsula 2 generadora de plasmidos

Bc3a = Bacteria reciente con capsula 3 

Bc3b = Bacteria con capsula 3 generadora de plasmidos


Parametros

beta = Tasa de tranformaciòn por efecto de virulencia con respecto al numero de generaciones bacterianas para capsula 1 (1/15, en 15 generaciones para que se diera a lugar la perdida de la capsula)

theta = Tasa de tranformaciòn por efecto de virulencia con respecto al numero de generaciones bacterianas para capsula 2

rho = Tasa de tranformaciòn por efecto de virulencia con respecto al numero de generaciones bacterianas para capsula 3

epsilon = Tasa de transformacion de las bacterias sin capsula a bacterias con capsula 1

gama = Tasa de transformacion de las bacterias sin capsula a bacterias con capsula 2

kappa = Tasa de transformacion de las bacterias sin capsula a bacterias con capsula 3

alfa = Tasa de "maduracion" para que la bacteria 1 conjugue plasmidos

delta = Tasa de "maduracion" para que la bacteria 2 conjugue plasmidos

lamda = Tasa de "maduracion" para que la bacteria 3 conjugue plasmidos

```{r}
parsBFP <- c(beta=1/15, theta=1/15, rho=1/15, epsilon=.5, gama=.5, kappa=.5, alfa=1/4, delta=1/4, lamda=1/4)  
condiciones_inicialesBFP <- c(Bsc=50, Bc1a=50, Bc1b=50, Bc2a=50, Bc2b=50, Bc3a=50, Bc3b=50 )
tiempoBFP <- seq(0, 30, by = 0.001)
outBFP <- ode(condiciones_inicialesBFP, tiempoBFP, BacFaPla, parsBFP) 
matplot(outBFP[ , 1], outBFP[ , 1:7], type = "l", xlab = "tiempo", ylab = "Población",
main = "BacFa", lwd = 2)
legend("topright", c("Bsc", "Bc1a", "Bc1b", "Bc2a", "Bc2b", "Bc3a", "Bc3b"), col = 1:3,lty=1:3,cex=0.5)
```
