---
title: "multi parcial 1"
author: "Francisco Alfonso Perez Storms"
date: "20/3/2022"
output: html_document
---

```{r setup, include=FALSE}
knitr::opts_chunk$set(echo = TRUE)
```

## Multivariada

Citas

```{r}
citation ()
citation (package = "")
```


Ayuda

```{r}
?aov
help(lm)
help.search("aov")
find("iris")
example(lm)
```

Instalar y cargar librerías
```{r}
install.packages("")
library()
```

Objetos
```{r}
saludo <- "hola"
saludo
```

Vectores
```{r}
colores <- c("rojo", "verde", "azul")
numeros <- (1:10)
lenght (colores)
class(colores)
# coercion
coercing
colores <- as.factor (colores)
numeros <- as.factor(numeros)
as.character()
as.numeric()
as.matrix()
```

Dataframes
```{r}
names (iris)
dim (iris)
summary(iris)
iris #precargada

```

### Primer tarea de prueba
Histogramas utilizando hist()
a) Con color
b) Separado por dieta
c) Con un color diferente para cada dieta
```{r}
View (ChickWeight)

hist(ChickWeight$weight, col = ChickWeight$Diet, border = "pink")

hist(ChickWeight$weight, col = "red")
hist(weight~Diet, ChickWeight)
hist(weight~Diet, ChickWeight, col=c("red","orange"))



```

Histograma con ggplot
a) con color
b)color para la linea y otro color para el relleno
c)con un color diferente para cada dieta (colores default)
d)con un color diferente para cada dieta (colores especificos)
```{r}
library(ggplot2)

ggplot(ChickWeight, ges (y = weight) +
         geom_histogram(col ="blue" , fill ="green")+
         ylab()+
         xlab()+
         ylim())

ggplot(ChickWeight, ges (y = weight(), fill = Diet)+
         geom_histogram()
       
ggplot(ChickWeight, ges (y = weight(), fill = Diet)+
         geom_histogram() +
         scale_fill_manual(c("red","blue", "green","orange"))

qplot(ChickWeight$weight,
      geom = "histogram",
      fill="blue",
      col="red")

ggplot(ChickWeight, aes(x=weight, fill = Diet)) +
  geom_histogram(binwidth = .5, alpha = .5, position = "identity")

ggplot(ChickWeight, aes(x=weight, fill = Diet)) +
  geom_histogram(binwidth = .5, position = "dodge")

#Desnsity plots

ggplot(ChickWeight, aes(x=weight, colour = Diet)) + geom_density(alpha = .3)


```

Boxplot default
a) con color
b)separado por dieta
c)con un color diferente para cada dieta
```{r}
boxplot(weight ~ Diet, data=ChickWeight, col= c("blue","pink","red","green"))
```

Boxplot con ggplot
a)separado por dieta y con color
b)con un color diferente para cada dieta
c)
```{r}
ggplot(ChickWeight, aes(x=Diet, y=weight, color=Diet))+
  geom_boxplot()

ChickWeight$Diet <- as.numeric(ChickWeight$Diet)
dos<-hist(weight~) #NO FUNCIONA
hist(ChickWeight$weight, col = c("red","green","orange","pink"))
hist(ChickWeight$weight, col = ChickWeight$Diet, border = "pink")

```


Manejando base de datos: data cells

```{r}
subset()
which[]
[renglon, columna]

subset (cell, smoker == "TRUE" & age == "young" & weight == "obese")
```


```{r}
library(dplyr)
class(ChickWeight$weight)

hist(ChickWeight$weight, col = "powderblue", xlab = "El peso de los pollos", ylab = "La frecuencia", main = "El histograma")

hist(x = ChickWeight$weight[ChickWeight$Diet == 1], main = "Dieta de los pollos", xlab= "El peso de los pollos", ylab = "La frecuencia", col = "powderblue")

hist(x= ChickWeight$weight[ChickWeight$Diet==2], add = TRUE, col = "salmon", density = 70)
hist(x= ChickWeight$weight[ChickWeight$Diet==3], add = TRUE, col = "goldenmon", density = 70)
hist(x= ChickWeight$weight[ChickWeight$Diet==4], add = TRUE, col = "darkseagreen1", density = 70)

```


###Matrices

r-graph-gallery.com/index.html
statmethods.net/stats/correlations.html

mtcars
iris
nuestras mediciones
```{r}
library(GGally)
ggpairs(flea, columns = 2;4, ggplot2::aes(colous=species)) #Acomodame todas estas cosas que estas calculando de esta forma

na.omit() #para que quite los renglones que no quiero que pele o tome en cuenta. 
#NAN not a number distinto a una NA.
```


```{r}
r_iris <- cor(iris)
r_iris

co_iris <- cov(iris)
co_iris
```


##Crear matrices

Hay 2 formas de crear una matriz en R
A) dividiendo en un vector
Se crea un vector grandote y ya despues lo vamos dividiendo en terminos de renglones o de columnas
```{r}
minivector <- c(1:10)
matriz0 <- matrix(minivector, nrow = 2) #ncol

```

Combinando 2 vectores
```{r}

```


identificar elementos de la matriz
```{r}
matriz0 [3,2]
matriz0 [4,]
matriz0 [,3]
```


b) Combinando vectores; misma longitud y clase
```{r}
colores <- c(2,2,3,2,8) #vector numérico que tiene 5 elementos
formas <- c(3,4,1,2,3)

matriz_columnas <- cbind(colores, formas)
matriz_columnas <- rbind(colores, formas)

```

nombrar renglones y columnas
```{r}
rownames (matriz_columnas) <- c("uno","dos")
rownames(matriz_columnas) <- c("EG1","EG2","EG3","EG4","EG5")

colnames(matriz_columnas)
rownames(matriz_columnas)

```

operaciones de matrices
```{r}
primera <- c (3,7,1,2,5,0,4,0,8)
matriz_A <- matrix (primera, nrow = 3)

segunda <- c(6,2,3,1,8,4,0,7,5)
matriz_B <- matrix(segunda, nrow = 3)

```






























