---
title: "Teoria de la historia de la vida"
author: "Francisco Alfonso Perez Storms"
date: "26/1/2022"
output: html_document
---


RED DE INTERACCIÓN 

Cargar librerias
```{r}
library(knitr)
library(readr)
library(igraph)
library(Hmisc)
library(pheatmap)
```


```{r setup, include=FALSE}
knitr::opts_chunk$set(echo = TRUE)
```

Descargar la base de datos
```{r}
canidos_all <- read_csv("C:/Users/gbsto/Downloads/Base datos canidos.csv")
```

```{r}
View(canidos_all)
```

Eliminamos los renglones que no nos son de utilidad porque solo hay NA 
```{r}
mammalia <- canidos_all[c(1:34),]
```

```{r}
View(mammalia)
```

Nos quedamos unicamente con el identificador de especie
```{r}
mammalia_spp <- mammalia[c(-1, -2, -3, -4,-6, -7)]
View (mammalia_spp)
```

Cantidad de especies
```{r}
length(mammalia_spp$species)
```


Revisamos la cantidad de NaÂ´s por variable
```{r}
sapply ( mammalia_spp, function(x) sum(is.na(x)))
```

hacemos que se forme la base de datos en formato de data.frame, revisamos la clase del objeto y abrimos el mismo.
```{r}
mammalia_spp <- as.data.frame(mammalia_spp)
class(mammalia_spp)
#View(mammalia_spp)
```

obtener algunos datos basicos de la base de datos de los estudiantes que toman matematicas
```{r}
print("Que tipo de base de datos es")
class(mammalia_spp)
print("Que longitud tiene")
length(mammalia_spp)
print("Estructura de la base de datos")
str(mammalia_spp)
print("Nombres")
names(mammalia_spp)
print("Dimensiones")
dim(mammalia_spp)
```

female_maturity_d
```{r}
pro_spp <- factor( mammalia_spp$female_maturity_d)
table(pro_spp)
class(pro_spp)
pro_spp_tb <- table(pro_spp)

Fre_abs_ <- barplot(pro_spp_tb, col = rainbow(6), ylim = c(0,4),  main = "female_maturity_d", xlab = "Programa", ylab = "Frecuencia Species")
grid(nx=NA, ny=NULL, lwd = 1, lty = 1, col = "gray")
text(Fre_abs_, pro_spp_tb +0.1, labels = pro_spp_tb)

Fre_rel_ <- barplot(prop.table(pro_spp_tb)*100, col = rainbow(6), ylim = c(0,20),  main = "female_maturity_d", xlab = "Programa", ylab = "Porcentaje Species")
grid(nx=NA, ny=NULL, lwd = 1, lty = 1, col = "gray")

```

litter_or_clutch_size_n
```{r}
pro_spp1 <- factor( mammalia_spp$litter_or_clutch_size_n)
table(pro_spp1)
class(pro_spp1)
pro_spp_tb1 <- table(pro_spp1)

Fre_abs_1 <- barplot(pro_spp_tb1, col = rainbow(6), ylim = c(0,5),  main = "litter_or_clutch_size_n", xlab = "Programa", ylab = "Frecuencia Species")
grid(nx=NA, ny=NULL, lwd = 1, lty = 1, col = "gray")
text(Fre_abs_1, pro_spp_tb +0.1, labels = pro_spp_tb)

Fre_rel_1 <- barplot(prop.table(pro_spp_tb1)*100, col = rainbow(6), ylim = c(0,20),  main = "litter_or_clutch_size_n", xlab = "Programa", ylab = "Porcentaje Species")
grid(nx=NA, ny=NULL, lwd = 1, lty = 1, col = "gray")

```


litters_or_clutches_per_y
```{r}
pro_spp2 <- factor( mammalia_spp$litters_or_clutches_per_y)
table(pro_spp2)
class(pro_spp2)
pro_spp_tb2 <- table(pro_spp2)

Fre_abs_2 <- barplot(pro_spp_tb2, col = rainbow(6), ylim = c(0,15),  main = "litters_or_clutches_per_y", xlab = "Programa", ylab = "Frecuencia Species")
grid(nx=NA, ny=NULL, lwd = 1, lty = 1, col = "gray")
text(Fre_abs_1, pro_spp_tb +0.1, labels = pro_spp_tb)

Fre_rel_2 <- barplot(prop.table(pro_spp_tb2)*100, col = rainbow(6), ylim = c(0,60),  main = "litters_or_clutches_per_y", xlab = "Programa", ylab = "Porcentaje Species")
grid(nx=NA, ny=NULL, lwd = 1, lty = 1, col = "gray")

```



masa_adulto
```{r}
pro_spp3 <- factor( mammalia_spp$masa_adulto)
table(pro_spp3)
class(pro_spp3)
pro_spp_tb3 <- table(pro_spp3)

Fre_abs_3 <- barplot(pro_spp_tb3, col = rainbow(6), ylim = c(0,4),  main = "masa_adulto", xlab = "Programa", ylab = "Frecuencia Species")
grid(nx=NA, ny=NULL, lwd = 1, lty = 1, col = "gray")
text(Fre_abs_1, pro_spp_tb +0.1, labels = pro_spp_tb)

Fre_rel_3 <- barplot(prop.table(pro_spp_tb3)*100, col = rainbow(6), ylim = c(0,15),  main = "masa_adulto", xlab = "Programa", ylab = "Porcentaje Species")
grid(nx=NA, ny=NULL, lwd = 1, lty = 1, col = "gray")

```

maximum_longevity_y
```{r}
pro_spp4 <- factor( mammalia_spp$maximum_longevity_y)
table(pro_spp4)
class(pro_spp4)
pro_spp_tb4 <- table(pro_spp4)

Fre_abs_4 <- barplot(pro_spp_tb4, col = rainbow(6), ylim = c(0,4),  main = "maximum_longevity_y", xlab = "Programa", ylab = "Frecuencia Species")
grid(nx=NA, ny=NULL, lwd = 1, lty = 1, col = "gray")
text(Fre_abs_1, pro_spp_tb +0.1, labels = pro_spp_tb)

Fre_rel_4 <- barplot(prop.table(pro_spp_tb4)*100, col = rainbow(6), ylim = c(0,10),  main = "maximum_longevity_y", xlab = "Programa", ylab = "Porcentaje Species")
grid(nx=NA, ny=NULL, lwd = 1, lty = 1, col = "gray")

```

dias_gest
```{r}
pro_spp5 <- factor( mammalia_spp$dias_gest)
table(pro_spp5)
class(pro_spp5)
pro_spp_tb5 <- table(pro_spp5)

Fre_abs_5 <- barplot(pro_spp_tb5, col = rainbow(6), ylim = c(0,4),  main = "dias_gest", xlab = "Programa", ylab = "Frecuencia Species")
grid(nx=NA, ny=NULL, lwd = 1, lty = 1, col = "gray")
text(Fre_abs_1, pro_spp_tb +0.1, labels = pro_spp_tb)

Fre_rel_5 <- barplot(prop.table(pro_spp_tb5)*100, col = rainbow(6), ylim = c(0,10),  main = "dias_gest", xlab = "Programa", ylab = "Porcentaje Species")
grid(nx=NA, ny=NULL, lwd = 1, lty = 1, col = "gray")

```

weaning_d
```{r}
pro_spp6 <- factor( mammalia_spp$weaning_d)
table(pro_spp6)
class(pro_spp6)
pro_spp_tb6 <- table(pro_spp6)

Fre_abs_6 <- barplot(pro_spp_tb6, col = rainbow(6), ylim = c(0,4),  main = "weaning_d", xlab = "Programa", ylab = "Frecuencia Species")
grid(nx=NA, ny=NULL, lwd = 1, lty = 1, col = "gray")
text(Fre_abs_1, pro_spp_tb +0.1, labels = pro_spp_tb)

Fre_rel_6 <- barplot(prop.table(pro_spp_tb6)*100, col = rainbow(6), ylim = c(0,10),  main = "weaning_d", xlab = "Programa", ylab = "Porcentaje Species")
grid(nx=NA, ny=NULL, lwd = 1, lty = 1, col = "gray")

```

birth_or_hatching_weight_g
```{r}
pro_spp7 <- factor( mammalia_spp$birth_or_hatching_weight_g)
table(pro_spp7)
class(pro_spp7)
pro_spp_tb7 <- table(pro_spp7)

Fre_abs_7 <- barplot(pro_spp_tb7, col = rainbow(6), ylim = c(0,4),  main = "birth_or_hatching_weight_g", xlab = "Programa", ylab = "Frecuencia Species")
grid(nx=NA, ny=NULL, lwd = 1, lty = 1, col = "gray")
text(Fre_abs_1, pro_spp_tb +0.1, labels = pro_spp_tb)

Fre_rel_7 <- barplot(prop.table(pro_spp_tb7)*100, col = rainbow(6), ylim = c(0,10),  main = "birth_or_hatching_weight_g", xlab = "Programa", ylab = "Porcentaje Species")
grid(nx=NA, ny=NULL, lwd = 1, lty = 1, col = "gray")

```

weaning_weight_g
```{r}
pro_spp8 <- factor( mammalia_spp$weaning_weight_g)
table(pro_spp8)
class(pro_spp8)
pro_spp_tb8 <- table(pro_spp8)

Fre_abs_8 <- barplot(pro_spp_tb8, col = rainbow(6), ylim = c(0,4),  main = "weaning_weight_g", xlab = "Programa", ylab = "Frecuencia Species")
grid(nx=NA, ny=NULL, lwd = 1, lty = 1, col = "gray")
text(Fre_abs_1, pro_spp_tb +0.1, labels = pro_spp_tb)

Fre_rel_8 <- barplot(prop.table(pro_spp_tb8)*100, col = rainbow(6), ylim = c(0,40),  main = "weaning_weight_g", xlab = "Programa", ylab = "Porcentaje Species")
grid(nx=NA, ny=NULL, lwd = 1, lty = 1, col = "gray")

```


longevity_y
```{r}
pro_spp9 <- factor( mammalia_spp$longevity_y)
table(pro_spp9)
class(pro_spp9)
pro_spp_tb9 <- table(pro_spp9)

Fre_abs_9 <- barplot(pro_spp_tb9, col = rainbow(6), ylim = c(0,4),  main = "longevity_y", xlab = "Programa", ylab = "Frecuencia Species")
grid(nx=NA, ny=NULL, lwd = 1, lty = 1, col = "gray")
text(Fre_abs_1, pro_spp_tb +0.1, labels = pro_spp_tb)

Fre_rel_9 <- barplot(prop.table(pro_spp_tb9)*100, col = rainbow(6), ylim = c(0,10),  main = "longevity_y", xlab = "Programa", ylab = "Porcentaje Species")
grid(nx=NA, ny=NULL, lwd = 1, lty = 1, col = "gray")

```


male_maturity_d
```{r}
pro_spp10 <- factor( mammalia_spp$male_maturity_d)
table(pro_spp10)
class(pro_spp10)
pro_spp_tb10 <- table(pro_spp10)

Fre_abs_10 <- barplot(pro_spp_tb10, col = rainbow(6), ylim = c(0,10),  main = "male_maturity_d", xlab = "Programa", ylab = "Frecuencia Species")
grid(nx=NA, ny=NULL, lwd = 1, lty = 1, col = "gray")
text(Fre_abs_1, pro_spp_tb +0.1, labels = pro_spp_tb)

Fre_rel_10 <- barplot(prop.table(pro_spp_tb10)*100, col = rainbow(6), ylim = c(0,30),  main = "male_maturity_d", xlab = "Programa", ylab = "Porcentaje Species")
grid(nx=NA, ny=NULL, lwd = 1, lty = 1, col = "gray")

```


inter_litter_or_interbirth_interval_y
```{r}
pro_spp11 <- factor( mammalia_spp$inter_litter_or_interbirth_interval_y)
table(pro_spp11)
class(pro_spp11)
pro_spp_tb11 <- table(pro_spp11)

Fre_abs_11 <- barplot(pro_spp_tb11, col = rainbow(6), ylim = c(0,25),  main = "inter_litter_or_interbirth_interval_y", xlab = "Programa", ylab = "Frecuencia Species")
grid(nx=NA, ny=NULL, lwd = 1, lty = 1, col = "gray")
text(Fre_abs_1, pro_spp_tb +0.1, labels = pro_spp_tb)

Fre_rel_11 <- barplot(prop.table(pro_spp_tb11)*100, col = rainbow(6), ylim = c(0,80),  main = "inter_litter_or_interbirth_interval_y", xlab = "Programa", ylab = "Porcentaje Species")
grid(nx=NA, ny=NULL, lwd = 1, lty = 1, col = "gray")

```


female_body_mass_g
```{r}
pro_spp12 <- factor( mammalia_spp$female_body_mass_g)
table(pro_spp12)
class(pro_spp12)
pro_spp_tb12 <- table(pro_spp12)

Fre_abs_12 <- barplot(pro_spp_tb12, col = rainbow(6), ylim = c(0,4),  main = "female_body_mass_g", xlab = "Programa", ylab = "Frecuencia Species")
grid(nx=NA, ny=NULL, lwd = 1, lty = 1, col = "gray")
text(Fre_abs_1, pro_spp_tb +0.1, labels = pro_spp_tb)

Fre_rel_12 <- barplot(prop.table(pro_spp_tb12)*100, col = rainbow(6), ylim = c(0,10),  main = "female_body_mass_g", xlab = "Programa", ylab = "Porcentaje Species")
grid(nx=NA, ny=NULL, lwd = 1, lty = 1, col = "gray")

```

male_body_mass_g
```{r}
pro_spp13 <- factor( mammalia_spp$male_body_mass_g)
table(pro_spp13)
class(pro_spp13)
pro_spp_tb13 <- table(pro_spp13)

Fre_abs_13 <- barplot(pro_spp_tb13, col = rainbow(6), ylim = c(0,4),  main = "male_body_mass_g", xlab = "Programa", ylab = "Frecuencia Species")
grid(nx=NA, ny=NULL, lwd = 1, lty = 1, col = "gray")
text(Fre_abs_1, pro_spp_tb +0.1, labels = pro_spp_tb)

Fre_rel_13 <- barplot(prop.table(pro_spp_tb13)*100, col = rainbow(6), ylim = c(0,15),  main = "male_body_mass_g", xlab = "Programa", ylab = "Porcentaje Species")
grid(nx=NA, ny=NULL, lwd = 1, lty = 1, col = "gray")

```

no_sex_body_mass_g
```{r}
pro_spp14 <- factor( mammalia_spp$no_sex_body_mass_g)
table(pro_spp14)
class(pro_spp14)
pro_spp_tb14 <- table(pro_spp14)

Fre_abs_14 <- barplot(pro_spp_tb14, col = rainbow(6), ylim = c(0,4),  main = "no_sex_body_mass_g", xlab = "Programa", ylab = "Frecuencia Species")
grid(nx=NA, ny=NULL, lwd = 1, lty = 1, col = "gray")
text(Fre_abs_1, pro_spp_tb +0.1, labels = pro_spp_tb)

Fre_rel_14 <- barplot(prop.table(pro_spp_tb14)*100, col = rainbow(6), ylim = c(0,20),  main = "no_sex_body_mass_g", xlab = "Programa", ylab = "Porcentaje Species")
grid(nx=NA, ny=NULL, lwd = 1, lty = 1, col = "gray")

```

adult_svl_cm
```{r}
pro_spp15 <- factor( mammalia_spp$adult_svl_cm)
table(pro_spp15)
class(pro_spp15)
pro_spp_tb15 <- table(pro_spp15)

Fre_abs_15 <- barplot(pro_spp_tb15, col = rainbow(6), ylim = c(0,3),  main = "adult_svl_cm", xlab = "Programa", ylab = "Frecuencia Species")
grid(nx=NA, ny=NULL, lwd = 1, lty = 1, col = "gray")
text(Fre_abs_1, pro_spp_tb +0.1, labels = pro_spp_tb)

Fre_rel_15 <- barplot(prop.table(pro_spp_tb15)*100, col = rainbow(6), ylim = c(0,8),  main = "adult_svl_cm", xlab = "Programa", ylab = "Porcentaje Species")
grid(nx=NA, ny=NULL, lwd = 1, lty = 1, col = "gray")

```

No puedo eliminar las NA para hacer la red de interacción, a parte, creo que debo de simplifar en 0 y 1
```{r}

Ma_mammalia_spp <- as.matrix(mammalia_spp)
row.names(Ma_mammalia_spp) <- Ma_mammalia_spp[,1]
matriz <- Ma_mammalia_spp[ ,-1]

class(matriz) <- "numeric"

View (matriz)

heatmap(matriz)

tmatriz <-t(matriz)

View(tmatriz)

crr <- cor(tmatriz)
View (crr)

ctr <- cor(tmatriz)
View (ctr)

cobs <- cov (tmatriz, use = "na.or.complete")
View (cobs)

#red <- graph_from_adjacency_matrix(tmatriz, mode = 'directed')
#plot(red)
```

```{r}
library(corrgram)
#corrgram(matriz, order=TRUE, lower.panel=panel.shade,
#         upper.panel=panel.pie, text.panel=panel.txt, any(is.na(x)),
#         main="mamalia")
```


```{r}
library(ggplot2)
library(GGally)
# er <-as.matrix(mammalia_spp)
#cor(matriz)
# cor(mammalia_spp)
#class()
#ggpairs(mammalia_spp, columns = 2:16, title = "Mamiferos")
```



```{r}
library(SciViews)
#grafica 1 chafa
View(matriz)
pairs(matriz) #esta grafica salio bien 
#Grafica 2 mas o menos
#diagonal diferente
pairs(matriz, diag.panel = "panel_boxplot", col="darkolivegreen3") #buscar el manual de SciView
```


```{r}
library(TeachingDemos)
library(aplpack)
faces (matriz, face.type=2) ##son las caras, b1 a de ser la base de datos 
```

